臺灣屏東地方法院民事裁定　　　　　　100年度監宣字第105號
聲　請　人　張紀秀菊
相　對　人　紀林去
上列聲請人聲請監護宣告事件，本院裁定如下：
    主  文
宣告紀林去（女，民國○○○年○月○○日生，身分證統一編號
：Ｚ000000000號）為受監護宣告人。
選定張紀秀菊（女，民國○○○年○月○○日生，身分證統一編
號：Ｚ000000000號）為受監護宣告之人紀林去之監護
人。
指定紀懿恩（原名：紀秀連）（民國○○○年○月○○日生，身
分證統一編號：Ｚ000000000號）為會同開具財產清冊
之人。
聲請費用新臺幣壹仟元由受監護宣告之人負擔。
    理  由
一、聲請意旨略以：聲請人張紀秀菊之母紀林去（女，民國○○年
    ○ 月○○日生，身分證統一編號：Ｚ000000000號，住屏東縣佳
    冬鄉○○村○○路339 號）因患老年失智症，雖經延醫診治
    ，惟均無起色，已至不能為意思表示及受意思表示之程度，
    為此依民事訴訟法第597 條以下之規定，聲請宣告相對人紀
    林去為受監護宣告人等語，並提出戶籍謄本、親屬系統表、
    身心障礙手冊等件為證。
二、按受監護宣告之人應置監護人；法院為監護之宣告時，應依
    職權就配偶、四親等內之親屬、最近一年有同居事實之其他
    親屬、主管機關、社會福利機構或其他適當之人選定一人或
    數人為監護人，並同時指定會同開具財產清冊之人；法院選
    定監護人時，應依受監護宣告之人之最佳利益，優先考量受
    監護宣告之人之意見，審酌一切情狀，並注意下列事項：一
    、受監護宣告之人之身心狀態與生活及財產狀況。二、受監
    護宣告之人與其配偶、子女或其他共同生活之人間之情感狀
    況。三、監護人之職業、經歷、意見及其與受監護宣告之人
    之利害關係。四、法人為監護人時，其事業之種類與內容，
    法人及其代表人與受監護宣告之人之利害關係，民法第1110
    條、第1111條第1 項、第1111條之1 定有明文。
三、經查：
  (一)本院前往屏安醫院，於鑑定人黃文翔醫師前勘驗所見，相對
    人坐於輪椅上雙腳關節僵硬，客觀上無行動能力；點呼姓名
    ，無反應，哼出不自主叫聲、抱怨坐姿不舒服，命其辨識親
    屬，無法正確回答，欠缺語言溝通能力；惟能自己進食、解
    手，有生活自理能力。本院另就相對人之心神狀況訊問鑑定
    人，經鑑定人鑑定結果認：紀林去為老年失智症患者，全身
    肢體癱瘓，眼神呆滯，目光茫然，與人口語溝通時有困難，
    不斷發出呻吟喊叫聲，經常答非所問，對他人意思幾乎都無
    法正確回答，包含自己的個人基本資料都無法回答。精神狀
    態方面，個案意識清楚，語言表達能力極差，行為退化對於
    問話無法回答，無法識字、筆談，對於時間、地方、人物之
    定向能力完全喪失，長短期記憶明顯喪失。日常生活方面，
    沐浴、更衣、大小便均需他人協助，但可以自己進食，無法
    站立、走動。經濟活動能力方面（包括處分管理自己財產之
    能力），無法自行購物，無法做簡單二位數加減。無法辨識
    錢幣幣值，不會到金融機構辦理存提款，不知如何保管儲存
    自己的財物，完全無處理財產之能力。無職業、社交功能、
    無法自行搭乘、使用大眾交通工具、無法自行認路回家、無
    自我安排休閒活動之功能。個案各項功能退化嚴重，生活完
    全無自理能力，必須長期依賴家人、醫療或養護機構照顧，
    個案目前已經處於重度失智狀態，為意思表示、受意思表示
    或辨識其意思表示效果之能力幾乎完全喪失，此外，也已經
    完全失去行為能力，應已達監護宣告之標準等情，有本院
    100 年9 月14日訊問筆錄、屏安醫院100 年9 月14日屏安醫
    字第（100 ）0392號函檢送之精神鑑定報告書1 份在卷可憑
    。
  (二)又本院命相對人於屏安醫院接受心理衡鑑評估結果認為：魏
    氏成人智力測驗方面，個案無法依照心理師之指示進行評估
    ，大多出現無意義的大叫，或是無回應，偶會出現答非所問
    狀況，故無法以標準化智力測驗對個案進行評估。個案語文
    理解及表達能力均呈明顯弱勢，定向感不佳，對時間或地點
    均無法正確進行回應，甚至認錯自己的女兒，無法正確表達
    自己的姓名、年齡，亦無法依簡單指令進行動作，社會判斷
    及問題解決能力呈現明顯障礙，無法合理判斷，認知功能及
    執行功能明顯較常人弱勢，已影響其生活及社會功能，並無
    足夠能力有效處理自身事務。以上有屏安醫院100 年7 月24
    日屏安醫院臨床心理衡鑑照會及報告單附卷可稽。
  (三)本院綜合上開勘驗結果、鑑定人之意見及心理衡鑑結果，認
    相對人確已達重度智能障礙程度，因精神障礙，致不能為意
    思表示或受意思表示之程度，故聲請人聲請對相對人為監護
    之宣告為有理由，應予准許。
四、次查，相對人紀林去配偶已歿，育有四男三女，其中長子、
    次子俱歿，四子出養，次女、三女已婚，聲請人張紀秀菊為
    受監護宣告人長女，為紀林去之至親，平時由其照顧紀林去
    ，有擔任監護人之意願，且認有監護能力，是由張紀秀菊擔
    任監護人，符合受監護宣告人紀林去之最佳利益，爰依民法
    第1111條第1 項之規定，選定張紀秀菊為受監護宣告人紀林
    去之監護人。另本院參酌紀懿恩（原名：紀秀連）為受監護
    宣告人之三女，對於受監護宣告人紀林去之財產狀況應為知
    悉，宜乎受選為會同開具財產清冊之人，且其他親屬亦推選
    擔任會同開具財產清冊之人，爰依上揭規定，指定紀懿恩為
    會同開具財產清冊之人。又依民法第1113條準用第1099條第
    1 項之規定，於監護開始時，監護人張紀秀菊對於受監護宣
    告人紀林去之財產，應會同紀懿恩於2 個月內開具財產清冊
    並陳報法院，併此敘明。
五、依民事訴訟法第608 條第1 項，裁定如主文。
中    華    民    國   100    年    10    月    19    日
                        家事庭法  官  朱盈吉
正本係照原本作成。
如不服本裁定關於選定監護人及指定會同開具財產清冊之人等部
分，應於送達後10日內向本院提出抗告狀，並繳納抗告費新臺幣
1,000元；其餘關於宣告監護之部分，不得抗告。
                              書記官  蔡明株
中    華    民    國   100    年    10    月    19    日